臺灣屏東地方法院刑事判決　　　　　　 110年度訴緝字第21號
公　訴　人　臺灣屏東地方檢察署檢察官
被　　　告　林易萱



選任辯護人　廖柏豪律師（法扶律師）　　　　　　
上列被告因重傷害等案件，經檢察官提起公訴（105 年度少連偵
字第23號、105 年度偵字第2935號），本院判決如下：
    主  文
乙○○共同犯私行拘禁罪，處有期徒刑伍月，如易科罰金，以新
臺幣壹仟元折算壹日。又共同犯傷害致人重傷罪，處有期徒刑參
年陸月。又犯未經許可持有刀械罪，處有期徒刑肆月，如易科罰
金，以新臺幣壹仟元折算壹日。扣案如附表編號一所示之物沒收
。應執行有期徒刑肆年。
被訴妨害公務部分無罪。
被訴傷害部分公訴不受理。
    事  實
一、乙○○與鄭竣尹、楊富丞、劉詠仲、林梓淵（為乙○○之兄
    ）、林宣辰、曾柏豪、李季原、黃琮閔、劉惟智（上開之人
    除乙○○外，均已另案審結確定）與少年黃○○（民國87年
    2 月生，真實姓名年籍詳卷）、邱○○（87年9 月生，真實
    姓名年籍詳卷）、柯均曄（因車禍四肢癱瘓、無法言語，現
    已停止審判）等人均為朋友，竟分別為下列犯行：
（一）林梓淵因不滿甲○○於104 年9 月間，向其借款新臺幣（
      下同）1 萬2,000 元，遲未歸還，於104 年12月10日20時
      54分前某時許，與乙○○、鄭竣尹、劉詠仲、李季原、曾
      柏豪、黃琮閔、劉惟智等人在其當時址設屏東縣○○市○
      路巷00號之住處聚會時，因鄭竣尹接獲通知得知甲○○出
      沒於屏東縣屏東市廣東路附近，乙○○與其他在場之人竟
      共同基於私行拘禁、恐嚇之犯意聯絡，於104 年12月10日
      20時54分許，分乘由黃琮閔駕駛之車號不詳白色自小客車
      、曾柏豪駕駛之車號000-0000號鐵灰色自小客車，前往屏
      東縣○○市○○路0000號前，乙○○、林梓淵、鄭竣尹、
      劉詠仲、李季原、劉惟智等人即下車與甲○○發生拉扯並
      強押甲○○上車而拘禁之。後乙○○等人至屏東縣○○市
      ○○○巷00號前籃球場時，與其等有前揭犯意聯絡之柯均
      曄、林宣辰及少年黃○○亦到籃球場會合，乙○○、林宣
      辰、柯均曄、鄭竣尹竟另共同基於傷害之犯意聯絡，徒手
      或持不詳共犯所有之木棍（數量不詳）毆打甲○○，鄭竣
      尹、林宣辰並持柯均曄所有之電擊棒各1 支電擊甲○○，
      甲○○因恐繼續被傷害亟欲脫身，遂主動提議交出亞曼尼
      牌手錶欲抵償債務。眾人離開籃球場時，鄭竣尹復以不詳
      共犯所有之塑膠束帶（數量不詳）綑綁甲○○手腳、林梓
      淵以不詳共犯所有之口罩1 個蒙住甲○○眼睛，令甲○○
      改乘曾柏豪所駕駛上開車輛搭載林梓淵，前往屏東縣屏東
      市河濱公園，其間黃琮閔所駕駛、搭載劉詠仲、劉惟智之
      車輛則因前去加油而未到河濱公園，後眾人改約屏東縣萬
      丹鄉產業道路會合，與其等有前揭犯意聯絡之楊富丞亦騎
      乘車號不詳之機車前來加入，於此期間，鄭竣尹、林宣辰
      即承前揭恐嚇之犯意聯絡，持前述柯均曄所有之電擊棒電
      擊甲○○（未成傷），並由鄭竣尹持柯均曄所有之起跑槍
      1 支對空發射1 槍、林宣辰持曾柏豪所有之玩具槍1 支朝
      向甲○○等方式，恫嚇甲○○，使其心生畏懼，致生危害
      於安全，至104 年12月11日0 時10分許，眾人始將甲○○
      帶往位於屏東縣屏東市建民路、自由路西段交岔路口之「
      8 鮮女郎俱樂部」內（下稱8 鮮俱樂部）拘禁。而在上開
      8 鮮俱樂部期間，乙○○、鄭竣尹、楊富丞、劉詠仲、林
      宣辰、林梓淵、柯均曄、曾柏豪、李季原、黃琮閔、劉惟
      智、少年黃○○等人復承前揭恐嚇之犯意聯絡，由鄭竣尹
      手持椅子丟向甲○○之頭部、以電擊棒攻擊甲○○之身體
      ，並接續對甲○○恫嚇稱：「要馬上打電話給親友籌1 萬
      2,000 元還給林梓淵，日後要再拿15萬元，當作是這幾天
      兄弟在找的費用」、「不得報警，如果我們其中有人被抓
      ，抓1 個甲○○家就要死1 個，將來如果在法院開庭完，
      我們也可以再抓你」等語，使甲○○心生畏懼，致生危害
      於安全。嗣因甲○○表示可至屏東縣內埔鄉、竹田鄉西勢
      村等處找親友籌措借款，遂由曾柏豪駕車搭載甲○○、李
      季原、林梓淵、劉詠仲等人，林宣辰則自行騎車陪同甲○○籌款，惟仍籌款未果，上開人等復返回8 鮮俱樂部。後
      因甲○○再表示可至高雄市鳥松區向友人借錢，曾柏豪始
      又駕車搭載甲○○、劉詠仲、少年黃○○前往高雄市鳥松
      區，但因甲○○友人不在，仍未能籌得款項。其後，於
      104 年12月11日16時30分許，由曾柏豪駕駛其自用小客車
      搭載林梓淵、少年黃○○押著甲○○進入屏東縣○○市○○街00○0 號3 樓出租套房，並蒙住甲○○之雙眼及綑綁
      其雙手，由少年黃○○繼續看管甲○○，而以上開方式持
      續對甲○○私行拘禁。嗣於同日21時44分許，因甲○○見
      只剩少年黃○○1 人在場看管，遂佯稱要如廁而趁隙往外
      奔跑，旋向屏東縣○○市○○街0 ○00號光陽機車行老闆
      陳彥維求救，並經陳彥維報警，警員據報到場後將甲○○
      送醫，始查悉上情，甲○○則因乙○○等人前開傷害行為
      ，受有右頭皮5 公分撕裂傷、右腰、左膝及雙手多處擦傷
      等傷害（所涉傷害部分業據撤回告訴）。
（二）105 年2 月21日3 時45分許，乙○○、鄭竣尹、柯均曄、
      楊富丞、林宣辰、劉詠仲、黃琮閔、少年黃○○等人，在
      址設屏東縣○○市○○路00號之GQ夜店酒吧內聚會，期間
      黃琮閔先行離開現場。乙○○與楊富丞因細故與丁○○（
      原名：蘇名旋）發生爭執，其2 人遂與鄭竣尹、柯均曄、
      林宣辰、劉詠仲、少年黃○○共同基於傷害之犯意聯絡，
      在客觀上能預見眾人以徒手或持物品擊向丁○○頭、臉部
      ，將有可能打中眼睛，使其受有眼球破裂而喪失或減弱視
      力無法恢復之重傷害結果，惟主觀上並未預見，乙○○以
      徒手毆打、腳踹或丟擲鐵製高腳椅；鄭竣尹以徒手毆打、
      酒瓶敲擊、持鐵製高腳椅、沙發椅丟擲；林宣辰以腳踹、
      丟擲滅火器、鐵製高腳椅；楊富丞持棍子揮打、丟擲沙發
      椅、高腳椅；劉詠仲持沙發椅丟擲；少年黃○○持棍子揮
      打；柯均曄則持汽車拉桿揮打等方式，群起攻擊丁○○，
      後劉詠仲將丁○○拖出店外，柯均曄又持汽車拉桿1 支攻
      擊丁○○頭部，致丁○○受有左眼球破裂併失明、左眼框
      骨折、鼻骨骨折、頭皮撕裂傷及腦震盪等傷害。後經丁○○之友人賴民湘、王昱豪、陳穩宇立即報警並將丁○○送
      醫救治，惟丁○○之左眼後續雖經長庚醫療財團法人高雄
      長庚紀念醫院（下稱高雄長庚醫院）治療仍萎縮，視力無
      光覺，無恢復可能而永久失明，已達毀敗一眼視能之重傷
      害程度。
（三）乙○○明知武士刀係屬槍砲彈藥刀械管制條例第4 條所列
      管之管制物品，未經中央主管機關許可，不得持有，仍基
      於持有刀械之犯意，於103 年間某日，在高雄市某工地，
      收受真實姓名、年籍均不詳之成年男子所交付之武士刀2
      把後，將該2 把武士刀藏放在其當時址設屏東縣○○市○
      路巷00號之住處內而持有之。嗣於105 年4 月13日9 時10
      分許，為警持搜索票在上述地址查獲，並扣得如附表所示
      之物，而查悉上情。
二、案經甲○○、丁○○訴由暨屏東縣政府警察局屏東分局報告
    臺灣屏東地方檢察署檢察官偵查起訴。
    理  由
壹、有罪部分：
一、證據能力部分：
（一）按被告以外之人於審判外之陳述，雖不符合刑事訴訟法第
      159 條之1 至第159 條之4 之規定，而經當事人於審判程
      序同意作為證據，法院審酌該言詞陳述或書面陳述作成時
      之情況，認為適當者，亦得為證據，刑事訴訟法第159 條
      之5 第1 項定有明文。查本判決所引用被告以外之人於審
      判外之陳述，業經檢察官、辯護人及被告乙○○於本院準
      備程序及審理中均同意其證據能力（見本院卷第164 頁、
      第205 頁），本院審酌該等證據作成之情況，核無違法取
      證或其他瑕疵，且與待證事實具有關聯性，認為以之作為
      證據應為適當，依刑事訴訟法第159 條之5 第1 項之規定
      ，自有證據能力。
（二）又其餘認定本案犯罪事實之非供述證據，亦查無違反法定
      程序取得之情形，依刑事訴訟法第158 條之4 規定之反面
      解釋，亦有證據能力。
二、認定事實所憑之證據及理由：
    上揭事實，業據被告於本院訊問、準備程序及審理時均坦承
    不諱（見本院卷第86頁、第161 頁至第162 頁、第206 頁）
    ，核與證人即同案被告鄭竣尹、楊富丞、林宣辰、劉詠仲、
    林梓淵、曾柏豪、李季原、楊立羽、黃琮閔、劉惟智於本院
    審理時之證述（見本院105 年度原訴字第7 號卷三，下稱原
    訴卷三，第10頁至第37頁、第38頁至第52頁、第110 頁至第
    220 頁、第264 頁至第325 頁、本院105 年度原訴字第7 號
    卷五，下稱原訴卷五，第18頁至第40頁）、證人即告訴人甲○○於審理中之證述（見原訴卷五，第41頁至第48頁）、證
    人即告訴人丁○○於警詢及本院審理時之證述（見警卷第
    505 頁至第512 頁、本院105 年度原訴字第7 號卷四，下稱
    原訴卷四，第21頁至第30頁）均大致相符，並有屏東縣政府
    警察局屏東分局搜索扣押筆錄暨扣押物品目錄表各1 份（見
    警卷第163 頁至第168 頁）、現場搜索照片11張（見警卷第
    179 頁至第184 頁）、告訴人甲○○遭強押上車之監視器畫
    面擷取照片16張（見警卷第253 頁至第260 頁、300 頁至第
    305 頁、第345 頁至第350 頁、第484 頁）、告訴人甲○○
    遭人強拉上車之地點現場及毆打器具照片共2 張（見警卷第
    363 頁）、告訴人甲○○之傷勢照片5 張（見警卷第488 頁
    至第490 頁）、告訴人甲○○之寶建醫院104 年12月15日診
    斷證明書1 紙（見警卷第491 頁）、告訴人甲○○之通聯時
    間及基地台比對資料1 份（見警卷第545 頁至第551 頁）、
    告訴人甲○○及丁○○之案發現場蒐證照片共101 張（見警
    卷第590 頁至第640 頁）及如附表編號1 所示之扣案物可資
    佐證。又告訴人丁○○因被圍毆受有左眼球破裂併失明、左
    眼框骨折、鼻骨骨折、頭皮撕裂傷及腦震盪等傷害，且其左
    眼經治療仍萎縮，視力無光覺，無恢復可能而永久失明等情
    ，亦有高雄長庚醫院診斷證明書、該醫院105 年8 月18日（
    105 ）長庚院高字第F803 33 號函各1 份在卷可稽（見警卷
    第531 頁、原訴卷一第368 頁），是告訴人丁○○所受之傷
    害已達刑法第10條第4 項第1 款所稱嚴重減損一目視能之重
    傷害程度無訛。再如附表編號1 所示之武士刀2 把，經鑑驗
    結果，認其刀刃單面開鋒均具殺傷力，依現狀均屬槍砲彈藥
    刀械管制條例第4 條第1 項第3 款列管之刀械乙節，亦有屏
    東縣政府警察局105 年4 月27日屏警保字第10532765100 號
    函暨所附刀械2 把鑑驗結果及照片等件在卷可稽（見警卷第
    542 頁至第544 頁），足認被告前揭任意性之自白與事實相
    符，堪以採信。綜上，本案事證明確，被告犯行堪以認定，
    應予依法論科。
三、論罪科刑：
（一）事實欄一（一）部分：
    1.按刑法第302 條第1 項所謂以非法方法剝奪人之行動自由
      ，係指私行拘禁以外之非法方法，妨害其行動自由而言。
      若將被害人拘禁於一定處所，繼續較久之時間，而剝奪其
      行動自由，仍屬私行拘禁（最高法院85年度台上字第4514
      號判決意旨參照）。次按刑法第302 條第1 項所謂其他非
      法方法剝奪人之行動自由，係對於同條項私行拘禁之補充
      規定，上訴人將人私行拘禁，同條項既有明文，按之主要
      規定優於補充規定原則，自不應宣告補充規定之罪名（最
      高法院30年上字第1693號判例意旨參照）。核被告就此部
      分所為，係犯刑法第302 條第1 項之私行拘禁罪。至公訴
      意旨認被告係犯剝奪他人行動自由罪，容有未洽，惟私行
      拘禁罪與剝奪他人行動自由罪係屬同條項之罪名，尚無變
      更起訴法條之必要，附此敘明。
    2.又刑法第302 條第1 項、第304 條第1 項及第305 條之罪
      ，均係以人之自由為其保護之法益，而刑法第302 條第1
      項之罪所稱之「非法方法」，已包括強暴、脅迫或恐嚇等
      一切不法手段在內，因之，如以非法方法剝奪他人行動自
      由行為繼續中，再對被害人施加恐嚇，或以恐嚇之手段迫
      使被害人行無義務之事，則其恐嚇之行為，仍屬於非法方
      法剝奪行動自由之部分行為，應僅論以刑法第302 條第1
      項之罪，無另成立同法第304 條或第305 條之罪之餘地（
      最高法院89年度台上字第780 號判決、93年度台上字第
      3309號判決、93年度台上字第3723號判決意旨參照）。是
      被告於參與上開犯行之過程中，縱其他同案被告有對告訴
      人甲○○施以恐嚇行為，致被告依共同正犯之法理須一同
      負責，惟揆諸上開說明，該部分恐嚇行為僅屬於私行拘禁
      之部分行為，應僅論以刑法第302 條第1 項之罪即足以評
      價，而無另成立同法第305 條恐嚇罪之餘地，附此敘明。
    3.再同案被告鄭竣尹雖於上開過程中有對告訴人甲○○恫稱
      ：日後要再拿15萬元，當作是這幾天兄弟在找的費用等語
      ，而有逾越告訴人甲○○欠款金額之情，然證人即告訴人
      甲○○於偵查中證稱：鄭竣尹那時候有給我一個帳戶，叫
      我事後要匯款進去，我逃出來之後朋友就匯款1 萬4,000
      元到我的郵局帳戶，我在寶建醫院要付醫藥費時，有去看
      有款項確實有匯進來等語（見警卷第471 頁、屏東地檢
      105 年度偵字第2935號卷，下稱偵2935號卷，第39頁至第
      40頁），並有其郵局存摺封面及內頁影本可參（見偵2935
      號卷第42頁至第43頁），觀諸上述匯款之金額既僅供償還
      告訴人甲○○之欠款（即1 萬2,000 元）與醫藥費之加總
      ，顯然告訴人甲○○亦認同案被告鄭竣尹上述內容僅在催
      促其還款，否則自當向友人額外籌措前開所指15萬元之款
      項，應認同案被告鄭竣尹此部分之言語，其意僅係在向告
      訴人甲○○催討積欠同案被告被告林梓淵之該款項，而無
      再向告訴人甲○○索取更高金額款項之意，而無不法所有
      意圖，附此敘明。
    4.被告與其他同案被告鄭竣尹、楊富丞、劉詠仲、林宣辰、
      林梓淵、曾柏豪、黃琮閔、李季原、劉惟智、少年黃○○
      、柯均曄等人就此部分犯行，有犯意聯絡及行為分擔，應
      論以共同正犯。
（二）事實欄一（二）部分：
    1.按刑法重傷害、傷害罪之區別，端在行為人犯罪之故意為
      如何，即行為人於下手加害時，究係出於重傷或傷害之明
      知或預見，並有意使之發生為斷，至被害人受傷部位與多
      寡、傷勢輕重程度如何、是否為致命部位及行為人所用之
      兇器，雖可藉為認定犯意究屬如何之心證，但僅足供為認
      定之重要參考資料，尚不能據為區別、重傷與傷害之絕對
      、唯一之標準，猶須斟酌當時客觀環境、行為人下手之經
      過及其他具體情形加以判斷。是行為人於行為當時，主觀
      上是否係蓄意使人受重傷或傷害他人，除應斟酌其使用之
      兇器種類、攻擊之部位、行為時之態度、外顯表示外，尚
      應深入觀察、審究行為人與被害人平日之關係、衝突之起
      因、行為當時所受刺激等動機、行為時現場之時空背景、
      下手力道之輕重、雙方武力優劣、行為手段是否猝然致被
      害人難以防備、被害人受傷之情形及攻擊後之後續動作等
      各項因素予以綜合判斷。經查，證人即告訴人丁○○於本
      院審理中證稱：這群人我全部都不認識，起衝突的原因我
      也不知道，印象中是他們要走去廁所，然後走回來嗆我，
      楊富丞也沒有講說要給我死這句話等語（見原訴卷四第21
      頁至第22頁），此與被告於本院準備程序時供稱：我當天
      有喝酒後就跟丁○○發生爭執，我忘記我是否第一個動手
      ，我只是要給他一個教訓，也忘記是打哪個部位，但沒有
      要殺他等語相符（見本院卷第162 頁），足認告訴人丁○○於案發前與被告素不相識，且無故舊恩怨關係；又被告
      於本院準備程序時供稱：我有拿高腳椅跟沙發打他，也有
      徒手打他等語（見本院卷第162 頁），此核與其他同案被
      告等人所證相符，已如前述，益徵本案屬於在酒吧偶然發
      生之糾紛，被告與其他同案被告等人並未事前準備兇器，
      而僅係以現場拾得之物品群起攻擊告訴人丁○○，且攻擊
      時間前後僅約2 、3 分鐘，攻擊的部位亦非僅針對丁○○
      之頭、臉部等要害，尚攻擊丁○○之背部、臀部等處，有
      前述現場蒐證照片可佐，是依案發當時之情境、被告與其
      他同案被告等人持用之工具、下手之過程、攻擊之時間長
      短等客觀因素，以一般社會通念判斷，應可認定被告與其
      他同案被告等人，並非蓄意多次密集攻擊，且非主要攻擊
      告訴人之身體要害而欲造成告訴人丁○○死亡或重傷之結
      果，依當時情境、多人胡亂圍毆之狀況，被告主觀上應無
      重傷告訴人丁○○之犯意及有意使告訴人丁○○發生上述
      重傷害之結果甚明。
    2.次按刑法第277 條第2 項後段規定之傷害致人重傷罪，係
      對於犯普通傷害罪致發生重傷結果所規定之加重結果犯，
      參酌同法第17條規定，以行為人所實施之普通傷害行為，
      乃「客觀上能預見」可能發生超越其犯意所生之較重結果
      即重傷結果，但行為人「主觀上不預見」者為要件；即加
      重結果犯係以該行為人對於其行為所生，「客觀上有預見
      可能」之加重之結果，但行為人事實上因當時之疏忽致「
      未預見」為要件（最高法院96年度台上字第6924號判決意
      旨參照）。查被告雖係出於傷害之犯意，已如前述，然眼
      睛為臉部之重要部位，人之眼部為極其脆弱之器官，稍有
      力量之外力擊中眼睛或使之撞擊到硬物，均極易使眼睛之
      懸韌帶、水晶體、視神經、眼角膜或其他重要視覺組織受
      到嚴重損傷而導致眼睛視能之毀敗或嚴重減損之結果，此
      乃具有一般常識及生活經驗之人均能明悉之事，是以朝臉
      部揮拳、丟擲物品，均可能發生擊中眼睛，進而導致重傷
      害之結果，一般人在客觀通常觀念上，均得以預見，而被
      告於行為時已滿18歲，係具有相當社會經驗之人，客觀上
      對此自可預見，其當時因已飲酒、仗勢人多勢眾，而未能
      掌握自身攻擊力道，分別以拳頭毆擊、並持高腳椅、沙發
      椅等物丟擲告訴人丁○○，客觀上有使其重要視覺組織受
      到嚴重損傷，進而肇致視能嚴重減損之重傷害結果，客觀
      上即有預見之可能性，又被告主觀上對重傷害之結果雖疏
      未預見，仍應就該上開傷害行為致生之重傷害結果負責。
      又被告與其他同案被告等人於上開時、地所下手實施「傷
      害」之行為雖各有不同，然既均係在合同之犯意內，各自
      分擔實施犯罪行為之一部，而相互利用他人行為之結果，
      以達犯罪之同一目的者，即應對全部之犯罪結果負「共同
      正犯」之責。
    3.核被告此部分所為，係犯刑法第277 條第2 項後段之傷害
      致重傷罪。至公訴意旨雖認被告所為係犯重傷害罪，惟其
      主觀上應僅有普通傷害之犯意，應成立傷害致人重傷罪，
      已如前述，又因兩罪之基本社會事實同一，本院亦當庭告
      知被告此部分可能變更之罪名（見本院卷第204 頁、第
      266 頁），尚無礙於被告之訴訟防禦權，爰依法變更起訴
      法條。
    4.被告與其他同案被告間，就此部分犯行，有犯意聯絡及行
      為分擔，應論以共同正犯。
（三）事實欄一（三）部分：
      核被告此部分所為，係犯槍砲彈藥刀械管制條例第14條第
      3 項之未經許可持有刀械罪。又按非法持有、寄藏、出借
      槍砲彈藥刀械等違禁物，所侵害者為社會法益，如所持有
      、寄藏或出借客體之種類相同（同為手槍，或同為子彈者
      ），縱令同種類之客體有數個（如數支手槍、數顆子彈）
      ，仍為單純一罪，不發生想像競合犯之問題（最高法院74
      年台上字第3400號判例、82年度台上字第5303號判決意旨
      參照）。查被告係於103 年間同時自相同之人取得如附表
      編號1 所示之武士刀2 把，揆諸上開說明，僅成立單純一
      罪。
（四）被告所犯上開3 罪，犯意各別，行為互殊，應分論併罰。
（五）至被告如事實欄一（三）所示所持有之武士刀2 把，係自
      不詳之人取得，且被告於偵查中並未指認特定犯嫌及相關
      年籍資料，故並未因其供述而查獲刀械之來源或其他共犯
      乙情，有臺灣屏東地方檢察署110 年9 月29日屏檢介篤
      105 少連偵23字第1109035771號函及屏東縣政府警察局屏
      東分局110 年10月26日屏警分偵字第11033921900 號函文
      各1 紙存卷可查（見本院卷第125 頁、第135 頁），核與
      槍砲彈藥刀械管制條例第18條第4 項規定減輕或免除其刑
      之要件不符，即難依該條項之規定減輕或免除被告之刑，
      被告及其辯護人於本院審理中亦均表示無意見等語（見本
      院卷第266 頁），附此敘明。
（六）爰以行為人之責任為基礎，審酌被告於如事實欄一（一）
      所示時、地，僅因告訴人甲○○積欠其兄債務未還，即強
      行將告訴人甲○○押上車並私行拘禁，期間非短，過程中
      另有傷害、恐嚇等犯行，惟犯後已坦承犯行，且與告訴人
      甲○○達成和解，並盡力彌補其損害，有和解書1 份在卷
      可佐（見原訴卷一第336 頁至第339 頁），態度尚可；於
      如事實欄一（二）所示時、地，僅因酒後一時情緒失控，
      即與素昧平生之告訴人丁○○發生爭執，進而帶頭持現場
      之高腳椅、沙發等物群起攻擊告訴人丁○○，致其受有一
      眼失明之重傷害結果，且證人即告訴人丁○○於本院審理
      時證稱：左眼失明完全無光，原來在當兵，因而離職等語
      （見原訴卷四第23頁、第25頁），實已影響其日常生活甚
      鉅，惟犯後已坦承犯行，然並未能達調解或和解；於如事
      實欄一（三）中無視國家對於槍砲、刀械之管制政策，自
      不詳之男子收受具有危險性之武士刀2 把而持有，雖未曾
      使用，仍對社會治安造成潛在之危險，惟犯後已坦承犯行
      之態度，暨考量其所為上開犯行之動機、目的、手段，及
      其於本院審理中自承之智識程度、家庭生活及經濟狀況等
      一切情狀（見本院卷第267 頁），分別量處如主文所示之
      刑，並就得易科罰金之刑併諭知易科罰金之折算標準，另
      依被告之聲請，定其應執行之刑如主文所示。
四、沒收部分：
（一）按違禁物，不問屬於犯罪行為人與否，沒收之，刑法第38
      條第1 項定有明文。查如附表編號1 所示之武士刀2 把，
      經送鑑定結果，確屬槍砲彈藥刀械管制條例所列管之刀械
      ，已如前述，因屬違禁物，應依刑法第38條第1 項規定，
      不問屬於被告與否，於被告如事實欄一（三）所犯未經許
      可持有刀械罪刑項下，宣告沒收之。
（二）至如附表所示其餘扣案物（除編號9 所示之現金業經本院
      以110 年度聲字第1596號裁定發還被告外），被告均主張
      與本案並無關聯（見本院卷第265 頁），檢察官亦當庭表
      示除前開武士刀2 把外，均不聲請沒收（見本院卷第265
      頁），則該些扣案物依卷內事證既難認與被告前揭犯行具
      有關聯性，爰均不予宣告沒收。
貳、無罪部分：
一、公訴意旨略以：被告同母異父之姐姐馬珮育於104 年11月29
    日22時14分許遭前男友黃俊華潑灑汽油放火焚燒，送醫救治
    後仍於104 年11月30日9 時45分許傷重不治死亡。屏東縣政
    府警察局屏東分局警員接獲報案後，即依法逮捕黃俊華進行
    偵查並呈報本署檢察官進行相驗等調查工作，被告明知相關
    之司法程序已進行中，於104 年11月30日16時許，仍夥同同
    案被告鄭竣尹、柯均曄、劉詠仲、楊富丞、李季原、曾柏豪
    、林宣辰、黃琮閔、劉惟智、少年黃○○等人（上開之人除
    被告及同案被告柯均曄外，均已另行審結確定），基於妨害
    公務之犯意聯絡，在屏東縣○○市○○街00號崇蘭派出所前
    ，包圍崇蘭派出所之出入口、試圖衝入崇蘭派出所，並大聲
    叫罵，企圖逼警方將黃俊華交出，同案被告林梓淵更出言：
    要開槍打死黃俊華等語，警員以人力優勢加以勸阻。同案被
    告林梓淵等人不聽勸阻，收斂行為，於警員駕駛警車將黃俊
    華移送本署時，同案被告林梓淵等人分別搭乘同案被告柯均
    曄駕駛之車號0000-00 號自用小客車、同案被告曾柏豪駕駛
    之車號000-0000號自用小客車尾隨在警車後方，試圖攔阻警
    車，至本署後方停車場時，同案被告林梓淵、鄭竣尹、柯均
    曄、劉詠仲、楊富丞、李季原、曾柏豪、林宣辰、黃崇閔、
    劉惟智、少年黃○○等人以身體攔阻警車並拍打警車，以此
    強暴方式妨害員警執行公務，幸而警員較優勢之人力阻止始
    未造成更大傷害。因認被告此部分所為涉犯刑法第135 條第
    1 項之妨害公務罪嫌等語。
二、按「犯罪事實應依證據認定之，無證據不得認定犯罪事實」
    、「不能證明被告犯罪者，應諭知無罪之判決」，刑事訴訟
    法第154 條第2 項、第301 條第1 項分別定有明文。申言之
    ，犯罪事實之認定應憑證據，如未能發現相當證據，或證據
    不足以證明，自不能以推測或擬制之方法，作為裁判基礎（
    最高法院40年台上字第86號判例意旨參照）；且認定犯罪事
    實所憑之證據，雖不以直接證據為限，間接證據亦包括在內
    ，然而無論直接證據或間接證據，其為訴訟上之證明，須於
    通常一般之人均不致有所懷疑，而得確信其為真實之程度者
    ，始得據為有罪之認定，倘其證明尚未達到此一程度，而有
    合理之懷疑存在而無從使事實審法院得有罪之確信時，即應
    由法院為諭知被告無罪之判決（最高法院76年台上字第4986
    號判例意旨參照）。再者，檢察官對於起訴之犯罪事實，仍
    應負提出證據及說服之實質舉證責任。倘其所提出之證據，
    不足為被告有罪之積極證明，或其指出證明之方法，無從說
    服法院以形成被告有罪之心證，基於無罪推定之原則，自應
    為被告無罪判決之諭知（最高法院92年台上字第128 號判例
    意旨參照）。
三、公訴意旨認被告涉犯妨害公務罪，無非係以同案被告鄭竣尹
    等人之供述、警方於崇蘭派出所、屏東地檢署後方停車場蒐
    證錄影畫面翻拍照片（見警卷第552 頁至589 頁）等證據為
    其主要依據。訊據被告堅詞否認有何此部分犯行，辯稱：我
    當天有叫朋友一起去姐姐靈堂那邊，後來我並沒有叫大家去
    派出所，我當天稍早有自己去崇蘭派出所做筆錄，那時我朋
    友還沒有包圍警局，後來我又陪同我母親去大同派出所做我
    姐姐的筆錄，對於我朋友後來有包圍崇蘭派出所的情形我是
    後來才知道，我不知道當天是誰發起，我也沒有揪人去派出
    所等語（見本院卷第161 頁）；被告之辯護人則為其辯護稱
    ：被告並沒有參與妨害公務之犯行，也沒有指示他人妨害公
    務等語（見本院卷第163 頁）。經查：
（一）證人即同案被告鄭竣尹於本院準備程序中證稱：乙○○不
      在現場，他在做筆錄等語（見原訴卷一第90頁）；證人即
      同案被告楊富丞於本院準備程序時證稱：那天剛好大家在
      乙○○姐姐的靈堂，乙○○當時沒有在派出所（指崇蘭派
      出所）那邊等語（見原訴卷二第54頁）；證人即同案被告
      劉詠仲於本院審理中證稱：乙○○沒有指示要去尋仇，是
      接到電話，乙○○跟他媽媽要去做筆錄，大家就跟著去，
      因為那時忙完了，就順便過去看，看黃俊華有無被抓到等
      語（見原訴卷三第198 頁）；證人即同案被告林梓淵於本
      院審理中證稱：乙○○沒有指示大家去尋仇，是因為那天
      是我姐姐頭七前的日子，大家都在靈堂那邊，可能他們知
      道乙○○跟媽媽要去做筆錄就陪同過去等語（見原訴卷三
      第219 頁），觀諸上開在場參與之同案被告證述相互勾稽
      ，可知案發當日被告並未到場參與包圍崇蘭派出所，也未
      有指示同案被告等人包圍派出所之行為；且觀警方於崇蘭
      派出所、屏東地檢署後方停車場蒐證錄影畫面之翻拍照片
      （見警卷第552 頁至第589 頁），均未攝得被告之身影，
      實難認定被告有參與或有事前指示同案被告為此部分之犯
      行。
（二）又被告係於104 年11月30日1 時30分許至3 時30分許至崇
      蘭派出所製作關於其姐馬佩育之筆錄，有其警詢筆錄可佐
      （見原訴卷二第5 頁），而被告之母丙○○至大同派出所
      製作筆錄之時間則為同日16時50分許至17時17分許，亦有
      其警詢筆錄可考（見原訴卷二第13頁），均核與被告供稱
      其先至崇蘭派出所製作筆錄，後陪同母親至大同派出所製
      作筆錄乙節相符；再對照公訴意旨所指之案發時間，可見
      被告當時正陪同其母丙○○在大同派出所製作筆錄，並非
      在案發地點之崇蘭派出所前參與妨害公務之犯行，是被告
      及其辯護人此部分之辯解尚屬可信。
四、綜上所述，檢察官所舉用以證明被告涉犯此部分妨害公務罪
    之證據，經核尚未達於毫無合理懷疑之確信心證，檢察官復
    未能提出其他足以嚴格證明被告主觀意念之積極證據，基於
    罪疑惟有利於被告原則，即難逕為被告不利之認定，是此部
    分自屬不能證明被告犯罪，而應為被告無罪之諭知。
參、公訴不受理部分：
一、公訴意旨略以：同案被告林梓淵因不滿甲○○於104 年9 月
    間，向其借款1 萬2,000 元，遲未歸還，於104 年12月10日
    某時，在屏東縣○○市○○里○路巷00號在其住處，透過友
    人得知告訴人甲○○人在屏東縣屏東市廣東路附近之訊息，
    竟夥同被告及同案被告鄭竣尹、柯均曄、劉詠仲、楊富丞、
    楊立羽、李季原、曾柏豪、林宣辰、黃琮閔、劉惟智、少年
    黃○○、邱○○等人，基於傷害、妨害自由、恐嚇之犯意聯
    絡（妨害自由、恐嚇部分由本院另行審結），於104 年12月
    10日20時54分許，分乘2 部由同案被告黃琮閔、曾柏豪駕駛
    之自用小客車，前往屏東縣○○市○○路0000號前，眾人先
    徒手毆打告訴人甲○○並強押告訴人甲○○坐上同案被告黃
    琮閔駕駛之自用小客車後座，由同案被告劉惟智、劉詠仲坐
    在告訴人甲○○之左右兩側，期間陸續將告訴人甲○○帶往
    屏東縣○○市○○○巷00號前籃球場、屏東縣屏東市河濱公
    園、屏東縣萬丹鄉產業道路等處，並將告訴人甲○○雙眼矇
    住、手腳捆綁，以球棒及電擊棒攻擊告訴人甲○○之背部及
    手臂，藉此剝奪告訴人甲○○之行動自由，又將告訴人甲○○之亞曼尼牌手表強行取走抵債。於104 年12月11日0 時10
    分許，眾人又將告訴人甲○○帶往「8 鮮俱樂部」內，同案
    被告鄭竣尹手持椅子丟向告訴人甲○○之頭部、以電擊棒攻
    擊告訴人甲○○之身體，並對告訴人甲○○恫嚇稱：「要馬
    上打電話給親友籌1 萬2,000 元還給林梓淵，日後要再拿15
    萬元，當作是這幾天兄弟在找的費用」、「不得報警，如果
    我們其中有人被抓，抓1 個甲○○家就要死1 個，將來如果
    在法院開庭完，我們也可以再抓你」等語，告訴人甲○○因
    而心生畏懼，致生危害於安全。復於104 年12月11日16時30
    分許，由同案被告曾柏豪駕駛車號000-0000號自用小客車搭
    載同案被告林梓淵、少年黃○○押著告訴人甲○○進入屏東
    縣○○市○○街00○0 號3 樓出租套房，由少年黃○○繼續
    看管告訴人甲○○。嗣於104 年12月11日21時44分許，告訴
    人甲○○佯稱要上開廁所，少年黃○○鬆開告訴人甲○○之
    雙手束帶，告訴人甲○○將眼罩拿下來後，見只剩少年黃○○1 人在場看管，從廁所出來後立即推開少年黃○○，往樓
    下奔跑、衝到馬路上，進入屏東縣○○市○○街0 ○00號光
    陽機車行，向老闆陳彥維求救，老闆陳彥維幫忙報警，警員
    據報趕到「光陽機車行」先送告訴人甲○○就醫，告訴人甲○○之行動自由始未繼續被剝奪，告訴人甲○○因而受有右
    頭皮5 公分撕裂傷、右腰、左膝及雙手多處擦傷等傷害。因
    認被告就此部分另涉犯刑法第277 條第1 項之傷害罪嫌等語
    。
二、按告訴乃論之罪，告訴人於第一審辯論終結前，得撤回其告
    訴，告訴經撤回者，應諭知不受理之判決，且此項判決得不
    經言詞辯論為之，刑事訴訟法第238 條第1 項、第303 條第
    3 款、第307 條分別定有明文。
三、查本案告訴人甲○○告訴被告傷害案件，公訴意旨認被告係
    觸犯刑法第277 條第1 項之傷害罪，上開條文依同法第287
    條前段規定，須告訴乃論。茲據告訴人甲○○與被告達成和
    解並具狀撤回告訴，有和解書及為聲請准予撤回告訴事書狀
    各1 份在卷可稽（見原訴卷一第336 頁至339 頁、原訴卷五
    第79頁），揆諸前揭說明，爰不經言詞辯論，逕為不受理判
    決之諭知。
據上論斷，應依刑事訴訟法第299 條第1 項前段、第300 條、第
301 條第1 項、第303 條第3 款、第307 條，判決如主文。
本案經檢察官陳新君提起公訴，檢察官廖維中到庭執行職務。
中    華    民    國   111    年    1     月    25    日
                  刑事第二庭審判長    法  官  莊鎮遠
                                      法  官  黃紀錄
                                      法  官  吳昭億
以上正本證明與原本無異。
如不服本判決應於收受判決後20日內向本院提出上訴書狀，並應
敘述具體理由；其未敘述上訴理由者，應於上訴期間屆滿後20日
內向本院補提理由書（均須按他造當事人之人數附繕本）「切勿
逕送上級法院」。
中    華    民    國   111    年    1     月    25    日
                                      書記官  蕭秀蓉
 
附錄本案論罪科刑法條：
中華民國刑法第302條
私行拘禁或以其他非法方法，剝奪人之行動自由者，處5 年以下
有期徒刑、拘役或9 千元以下罰金。
因而致人於死者，處無期徒刑或7 年以上有期徒刑；致重傷者，
處3 年以上10年以下有期徒刑。
第1項之未遂犯罰之。
中華民國刑法第277條
傷害人之身體或健康者，處 5 年以下有期徒刑、拘役或 50 萬
元以下罰金。
犯前項之罪，因而致人於死者，處無期徒刑或 7 年以上有期徒
刑；致重傷者，處 3 年以上 10 年以下有期徒刑。
槍砲彈藥刀械管制條例第14條
未經許可，製造、販賣或運輸刀械者，處3 年以下有期徒刑，併
科新台幣100 萬元以下罰金。
意圖供自己或他人犯罪之用，而犯前項之罪者，處 6 月以上 5
年以下有期徒刑，併科新台幣 300 萬元以下罰金。
未經許可，持有或意圖販賣而陳列刀械者，處 1 年以下有期徒
刑、拘役或新台幣 50 萬元以下罰金。
第 1 項及第 2 項之未遂犯罰之。
 
附表（扣案物）：  
┌──┬─────┬────┬───────────┐
│編號│物品名稱  │數量    │        備註          │
├──┼─────┼────┼───────────┤
│ 1  │武士刀    │2 把    │檢驗結果：            │
│    │          │        │①其一刀刃長約65公分，│
│    │          │        │刀柄長約21公分，可供雙│
│    │          │        │手握用，全長87公分，刀│
│    │          │        │刃單面開鋒具殺傷力，依│
│    │          │        │現狀為槍砲彈藥刀械管制│
│    │          │        │條例列管之刀械。      │
│    │          │        │②其二刀刃長約45.5公分│
│    │          │        │，刀柄長約17公分，可供│
│    │          │        │雙手握用，全長65公分，│
│    │          │        │刀刃單面開鋒具殺傷力，│
│    │          │        │依現狀符合槍砲彈藥刀械│
│    │          │        │管制條例列管之刀械。  │
├──┼─────┼────┼───────────┤
│ 2  │K 他命    │3 包    │總毛重7.09公克        │
├──┼─────┼────┼───────────┤
│ 3  │1 粒眠    │1 包    │毛重3.46公克          │
├──┼─────┼────┼───────────┤
│ 4  │K 盤及卡片│1 組    │                      │
├──┼─────┼────┼───────────┤
│ 5  │高爾夫球桿│4 支    │                      │
├──┼─────┼────┼───────────┤
│ 6  │不明藥物  │3 粒    │初驗呈第二級毒品陽性反│
│    │          │        │應（總毛重3.57公克）  │
├──┼─────┼────┼───────────┤
│ 7  │木棍      │6 支    │                      │
├──┼─────┼────┼───────────┤
│ 8  │刀子      │6 支    │                      │
├──┼─────┼────┼───────────┤
│ 9  │現金（新臺│2 萬    │業經本院裁定發還被告  │
│    │幣）      │2,800 元│                      │
├──┼─────┼────┼───────────┤
│ 10 │電子磅秤  │3 臺    │                      │
├──┼─────┼────┼───────────┤
│ 11 │分裝袋    │4 包    │                      │
├──┼─────┼────┼───────────┤
│ 12 │空白讓渡證│1 包    │                      │
│    │書        │        │                      │
├──┼─────┼────┼───────────┤
│ 13 │重利記事白│1 塊    │                      │
│    │板        │        │                      │
├──┼─────┼────┼───────────┤
│ 14 │販毒帳冊  │1 本    │                      │
├──┼─────┼────┼───────────┤
│ 15 │毒品帳冊  │4 本    │                      │
├──┼─────┼────┼───────────┤
│ 16 │子彈及彈殼│各3 顆  │                      │
├──┼─────┼────┼───────────┤
│ 17 │槍管      │1 支    │                      │
├──┼─────┼────┼───────────┤
│ 18 │支票影本  │4 張    │每張面額2 萬元        │
├──┼─────┼────┼───────────┤
│ 19 │本票      │3 張    │每張面額2 萬元        │
├──┼─────┼────┼───────────┤
│ 20 │借據      │1 張    │                      │
├──┼─────┼────┼───────────┤
│ 21 │空白本票  │2 張    │                      │
├──┼─────┼────┼───────────┤
│ 22 │重利帳冊  │2 本    │                      │
├──┼─────┼────┼───────────┤
│ 23 │毒品搗藥器│1 組    │                      │
├──┼─────┼────┼───────────┤
│ 24 │球棒      │5 支    │                      │
├──┼─────┼────┼───────────┤
│ 25 │信號彈    │3 支    │                      │
├──┼─────┼────┼───────────┤
│ 26 │鐵棍      │4 支    │                      │
└──┴─────┴────┴───────────┘